【裁判字號】    94,簡上,111
【裁判日期】    950522
【裁判案由】    賠償所得稅損失
【裁判全文】
臺灣臺北地方法院民事判決             94年度簡上字第111號
上  訴  人  丙○○
兼訴訟代理  乙○○
人
被上訴人    日立家電(台灣)股份有限公司
法定代理人  甲○○
訴訟代理人  曾習賢律師
上列當事人間請求賠償所得稅損失事件，上訴人對於中華民國93
年12月28日臺灣臺北地方法院臺北簡易庭93年度北簡字第28231
號第一審判決提起上訴，本院於95年5月8日言詞辯論終結，判決
如下：
    主  文
上訴駁回。
第二審訴訟費用由上訴人負擔。
    事  實
一、上訴人起訴主張：
（一）上訴人前將座落台北市○○路362巷82號1樓及地下層房屋
      出租予被上訴人，租期六年，自民國84年3月1日起至90
      年2月28日止，每月租金新台幣（下同）95,000元，每2年
      調升5％，詎被上訴人自87年9月起拖欠租金30個月，經多
      次起訴方於91年10月16日提存租金，但被上訴人未依租約
      第九條約定給付，造成上訴人損失，上訴人主張就88年4
      月至8月、88年10月合計6個月之租金總額618,504元計算
      其所得稅損失，被上訴人應給付增加之所得稅185,55l元
      （計算式為：618,504×30％=185,55l元）。承租人將原
      本分4年到期之租金拖欠至91年才一年度內提存，增加出
      租人30％所得稅，為此提起本件訴訟。
二、被上訴人則以：
（一）被上訴人承租系爭房屋，租賃期限自84年3月1日起至90
      年2月28日止為期6年。87年因景氣不佳，被上訴人公司擬
      減縮業務，於87年7月22日口頭通知原告等終止租約外，
      又於87年7月29日正式以存證信函通知上訴人等終止租約
      ，並於87年8月31日遷讓，而同日被上訴人正式遷離。上
      訴人仍以訴訟請求給付租金，兩造訴訟高達二十餘件，被
      上訴人迫於無奈，乃向鈞院提起確認租賃不存在之訴，經
      鈞院88年度訴字第4007號判決被上訴人勝訴，上訴人不服
      提起上訴，經台灣高等法院以89年上字第707號判決被上
      訴人敗訴，被上訴人不服提起上訴至最高法院，經該院以
      91年台上字第1676號判決被上訴人敗訴確定在案，被上訴
      人於91年9月16日收受該判決正本，即電話通知上訴人等
      ，以被上訴人既已敗訴，乃遵照該判決意旨履行，兩造可
      否以和解方式解決，並撤回法院所有訴訟案件。惟上訴人
      並未回應，被上訴人乃於91年9月25日以認證通知書通知
      上訴人等於91年10月2日以前，前來領取未給付租金日起
      至90年2月28日止之租金及應付租金月份起至91年10月2日
      止，依民法第203條規定5％之遲延利息，上訴人等拒收，
      顯係債權人受領遲延，被上訴人已於91年10月3日向鈞院
      提存所提存在案。而上訴人已於91年11月15日向鈞院提存
      所領取，並於同年12月16日領訖。兩造間就確認租賃關係
      不存在之訴，於訴訟繫屬中、判決確定前，被上訴人應否
      給付租金，尚屬未定，更無所謂遲延之問題。惟最高法院
      判決被上訴人敗訴確定後，被上訴人給付租金至原租約屆
      滿之日即90年2月28日止之租金已如上述，而在訴訟確定
      前，原無所謂遲延問題，被上訴人為息訟並減少爭議，應
      付租金月份起至90年2月28日止，依民法第203條規定5％
      之遲延利息，給付至91年10月2日止，已如上述。因此兩
      造之間之權利義務業已消滅。兩造原租賃契約，並未約定
      「遲延利息以及以複利計算利息」，「遲延給付違約金」
      以及「債信損失損害賠償」等。而原房屋出借合同書第五
      條約定：「除甲方（上訴人）於合約屆滿同意繼續出租外
      ，乙方（被上訴人）應於期滿同日遷還所租房屋，絕不得
      藉詞推諉或任何主張，以誠意按照原狀搬清交還甲方，若
      屆期有拖延情事，其過期日數，乙方願依照過期日數之原
      日租金之5倍計算支付違約金乙方絕不異議」，該條係指
      民國90年2月28日租約期滿後，仍未將房屋交還原告之違
      約金約定，與上訴人之請求不符。又該租約第9條規定「
      乙方倘若發生違約事項，以致損害權益者，願聽從甲方之
      請求依實際損害按市價賠償」與事實尤屬有間，原審已審
      酌甚明，上訴人之上訴，顯屬無理由等語。
三、本件原審對於上訴人關於增加累進所得稅185,551元之賠償
    請求，為上訴人敗訴之判決，上訴人不服提起本件上訴，於
    本院聲明：（1）原判決廢棄，（2）被上訴人應給付上訴人
    185,55l元。（上訴人另追加聲明：（1）自88年4月起6個月
    ，按年息9.85％按月複利計算之遲延利息損失857,727元。
    （2）被上訴人應給付上訴人按租金618,504元5倍計算之違
    約金。（3）被上訴人應給付上訴人恢復房屋原狀之租金補
    償金845,288元，上開追加部分另經本院裁定駁回。）；被
    上訴人於本院則聲明上訴駁回。
四、得心證之理由：按當事人主張有利於己之事實者，就其事實
    有舉證之責任，為民事訴訟法第277條前段所明定。本件上
    訴人主張被上訴人拖欠租金，致造成其有百分之三十之所得
    稅損失，並就88 年4月至8月、88年10月合計六個月之租金
    總額618,504元，計算其百分之三十所得稅損失185,551元等
    情，為被上訴人所否認，上訴人就此即應負舉證責任。經查
    ，系爭租約第9條固約定：「乙方（即被上訴人）倘若有發
    生違約事項，以致損害甲方（即上訴人）之權益者願聽從甲
    方之請求依實際損害按市價賠償」，但此限於上訴人確實受
    有損害方得請求。上訴人雖提出稅額損失比率計算表，惟何
    以被上訴人拖欠租金即造成其百分之三十所得稅損失，二者
    有無因果關係，及上訴人是否實際受有該損害，上訴人均未
    舉證以實其說，尚難僅憑上訴人自行製作之計算表即認上訴
    人受有損害，是上訴人主張即無足採。
五、綜上所述，本件上訴人主張其受有所得稅增加之損害185,
    551元，並不足取。從而，上訴人依系爭租賃關係請求被上
    訴人給付185,551元，即無理由，應予駁回。原審為上訴人
    敗訴之判決，並無不合。上訴意旨指摘原判決不當，求予廢
    棄改判，為無理由，應駁回。
六、兩造其餘之攻擊或防禦方法及未經援用之證據，經本院斟酌
    後，認為均不足以影響本判決之結果，自無逐一詳予論駁之
    必要，併此敘明。
七、據上論結，本件上訴為無理由，依民事訴訟法第436條之1第
    3項、第449條第1項、第78條、第85條第1項前段，判決如主
    文。
中    華    民    國    95    年    5     月    22    日
                  民事第二庭  審判長法  官  鄭純惠
                                    法  官  蔡政哲
                                    法  官  吳淑惠
以上正本係照原本作成。
本判決不得上訴
中    華    民    國    95    年    5     月    23    日
                                    書記官  蔡凱如


司法院資訊處製作；財團法人民間司法改革基金會備份。
